【裁判字號】    90,易緝,22
【裁判日期】    901017
【裁判案由】    詐欺
【裁判全文】
臺灣雲林地方法院刑事判決                            九十年度易緝字第二二號
    公 訴 人  臺灣雲林地方法院檢察署檢察官
    被    告  乙○○
右列被告因詐欺案件，經檢察官提起公訴（八十九年度偵字第三八七七號），本院判
決如左：
    主  文
乙○○無罪。
    理  由
一、公訴意旨略以：被告乙○○、沈珍伊（已經本院判決確定）二人共同在雲林縣虎
    尾鎮○○路三０九號開設「歐納西斯婚紗攝影」，基於意圖為自己不法所有之犯
    意聯絡，已無資力竟於民國八十八年七月十四日十二時許，在雲林縣虎尾鎮○○
    路三０一號住處，向告訴人甲○○佯稱欲擴大營業並裝潢泡沫紅茶冷飲部，要借
    錢新台幣（下同）三十萬元，致告訴人陷於錯誤，借與三十萬元，並由被告乙○
    ○出具被告沈珍伊所簽發之第一商業銀行虎尾分行之面額三十萬元、到期日為八
    十八年九月十四日之支票一紙給告訴人供擔保，嗣支票屆期未獲兌現，上開婚紗
    攝影商行亦已頂讓他人，因而認被告乙○○涉有詐欺罪嫌。
二、按犯罪事實應依證據認定之，無證據不得推定其犯罪事實，刑事訴訟法第一百五
    十四條定有明文。復按告訴人之告訴無非以使被告受到刑事訴追為目的，其陳述
    是否與事實相符，仍應調查其他證據以資審認，必告訴人所述被害情形，無瑕疵
    可擊，而就其他方面調查又與事實相符，始足據為認定犯行之基礎。此之所謂證
    據係指積極之證據而言，故如無確切之積極證據，足以證明被告之犯罪事實，即
    令被告不能為有利之反證，亦不能遽論以罪刑。亦即認定不利於被告之事實，須
    依積極證據，苟積極證據不足為不利於被告事實之認定時，即應為有利於被告之
    認定，更不必有何有利之證據（最高法院三十年上字第八一六號判例參照）。次
    按刑法第三百三十九條之詐欺罪，係以行為人於行為之初，即意圖為自己不法所
    有為其主觀構成要件。又債務人於債之關係成立後，如有債務不履行之情形，在
    一般社會經驗上可能之原因甚多，縱有遲延給付或不為給付之情事，苟無足以認
    定其在債之關係發生時即自始故意藉此詐財之積極證據，揆諸上開說明，仍不得
    僅以違反債信之客觀事態，推定債務人原有詐欺取財之不法意圖。
三、本件公訴人認被告乙○○涉有上開罪嫌，無非以告訴人之指訴，證人許順沙之證
    述，及公司經營狀況不良，不會有人出錢周轉之推斷等為其論據。然訊據被告乙
    ○○堅詞否認有何詐欺犯行，辯稱：當時他向告訴人甲○○借貸三十萬元，確是
    用來繳房租用的，並沒有要詐欺的意思等語。經查：
    （一）告訴人於審理中陳稱：被告乙○○之前曾向他借了五、六次錢，此次被告
          向他借了三十萬元，說要在二樓裝潢作婚紗攝影，一樓要作泡沬紅茶使用
          ，他有看到被告在裝潢，但沒過幾天就跑掉了，乙○○在八十八年七月十
          四日和他到許順沙家中即斗六市○○路一四六號處借錢等語（本院八十九
          年度易字第七六一號卷第二五頁），核與同案被告沈珍伊於審理中供述：
          之前乙○○即有向告訴人借錢周轉，也都有還，包括這次借三十萬元也有
          給利息，這次乙○○向告訴人借三十萬元是要繳房租及修改內部裝潢，她
          不清楚是否要做泡沫紅茶等語（本院八十九年度易字第七六一號卷第三十
          七頁），大致相符，足認被告與告訴人之間，於此次借款之前即有多次金
          錢上往來之情形，其間應有相當程度之信賴關係。再證人丙○○於審理中
          亦證述：他將虎尾鎮○○路三０九號租給被告作婚紗攝影用，大約租了六
          、七年，至八十八年被告才沒有租，當時租金是每月五萬元等語（九十年
          九月二十八日審理筆錄），顯然被告確實有在上開地點經營「歐納西斯婚
          紗攝影店」多年無誤，即被告辯稱向告訴人借款三十萬元係為了繳房租及
          裝潢費等語，尚非無據，雖然被告在借款三十萬元時，或有周轉不靈之情
          形，然被告依其與告訴人長久以來之金錢借貸關係借錢，亦屬合理之情形
          ，即尚不能僅以此次借款未還即認定被告有詐欺之犯意，仍應依其他積極
          證據認定之。
    （二）又證人許順沙於審理中證稱：告訴人與他是朋友，告訴人向他說被告開設
          的「歐納西斯婚紗攝影」需錢周轉，要他借三十萬元給被告，約一星期後
          他就在他住處將三十萬元借給被告，當時被告是向他說三十萬元是要用來
          繳房租及重新裝潢用，一樓要做泡沫紅茶店，總共要三十萬元，告訴人當
          場也說被告連房租、裝潢費用共須三十萬元等語（本院八十九年度易字第
          七六一號卷第四五頁），又證人丙○○於審理中亦證述：被告向他租了七
          、八年的房子作婚紗攝影店，至八十八年才沒有繼續租，當時租金是每月
          五萬元，被告每次是半年付一次三十萬元，被告最後一次有來清償所有的
          租金，而且是以現金給付的等語（九十年九月二十八日審理筆錄），而告
          訴人與被告乙○○在取得三十萬元後，曾一同至上開商行房地出租人廖克
          彥住處繳納房租一事，為告訴人於本院八十九年度易字第七六一號刑事案
          件審理時即陳明在卷，是被告當時借款三十萬元確係用於繳交房租，應堪
          認定，亦顯見告訴人當時已知該三十萬元並非所謂擴大經營、裝潢泡沬紅
          茶店所用，無非是被告乙○○經營不善，連房租都付不出來，而需錢周轉
          先暫繳房租，則告訴人於知悉被告連房租都付不出之情形下，應對被告之
          經濟狀況有所了解，又願意再借錢給被告乙○○，乃契約自由，自難認被
          告係以詐術之方法使告訴人陷於錯誤而交付。
    （三）雖被告未能清償本案積欠之三十萬元借款，惟告訴人於審理中亦陳述：他
          事後有去問過房東繳納房租的事情，他相信被告確實是借三十萬元去繳房
          租的，應該不是詐欺等語（九十年十月八日審理筆錄），而雙方並已達成
          和解，有和解書在卷可按，堪信本案應屬民事債務不履行之問題，顯與上
          開刑法詐欺取財罪之構成要件有間，自不得以該罪相繩。此外，復查無其
          他積極證據足資認定被告有何詐欺之犯行，不能證明被告犯罪，揆諸前揭
          說明意旨，爰依法諭知無罪之判決。
據上論斷，應依刑事訴訟法第三百零一條第一項，判決如主文。
本案經檢察官林豐正到庭執行職務
中      華      民      國      九十      年      十      月十七    日
                                        臺灣雲林地方法院刑事第一庭
                                            法  官  劉  為  丕
右正本證明與原本無異。
如不服本判決，應於判決送達後十日內向本院提出上訴狀( 應附繕本 )。
                                            書記官  蕭  應  欽
中      華      民      國      九十      年      十      月    十七    日


司法院資訊處製作；財團法人民間司法改革基金會備份。
